【裁判字號】    98,交聲,2810
【裁判日期】    981225
【裁判案由】    聲明異議
【裁判全文】
臺灣高雄地方法院交通事件裁定        98年度交聲字第2810號
原處分機關  交通部公路總局高雄區監理所
代  表  人  乙○○
異  議  人
即受處分人  甲○○
上列異議人即受處分人因違反道路交通管理處罰條例案件，對於
交通部公路總局高雄區監理所民國98年10月6 日所為之高監營裁
字第裁80-NO0000000號裁決聲明異議，本院裁定如下：
    主  文
異議駁回。
    理  由
一、原處分機關略以：異議人即受處分人甲○○（下稱異議人）
    酒後騎乘車牌號碼JCF-189 號重型機車，於民國98年8 月25
    日晚間9 時58分許，行經高雄縣岡山鎮○○○路與成功路口
    時，為警攔查，並測得其呼氣酒精濃度達每公升0.42毫克，
    超過規定標準濃度，而當場掣單舉發。爰於98年10月6 日依
    道路交通管理處罰條例（下稱道交條例）第35條第1 項第1
    款之規定，裁處罰鍰新臺幣（下同）30,000元，並吊扣普通
    重型機器腳踏車駕駛執照12個月，且施以道安講習等情。
二、聲明異議意旨略以：伊為警攔查後，進行酒測時，經2 次吹
    氣均未達開罰標準，值勤警員卻要伊一直吹氣超過10秒以上
    不能停，並重複施測，倘須吹氣10秒以上才算合理標準，為
    何警員一開始未講明？且伊測得上開0.42毫克酒精濃度後，
    有告訴警員伊是在3 小時前喝了1 罐罐裝啤酒，深怕酒測儀
    器不準確，要求再測一次卻遭拒絕，伊質疑警員為求績效而
    違法施測，施測過程違法且不合理，爰請求撤銷原處分等語
    。
三、按受處分人不服公路主管機關所為之處罰，得於接到裁決書
    之翌日起20日內，向管轄地方法院聲明異議，道交條例第87
    條第1 項定有明文。查本件原處分機關於98年10月6 日以高
    監營裁字第裁80-NO0000000號裁決裁處異議人上開處分，異
    議人於同日收受該裁決書後不服，並於同日具狀向原處分機
    關聲明異議等情，有上開裁決書及其送達證書、聲明異議狀
    及其上公路總局高雄區監理所收文戳章在卷足參（見本院98
    年度交聲字第2810號卷第3 至6 、10至11頁），未逾前開法
    定期間，是本件聲明異議之程序為合法，先予敘明。
四、按道交條例所謂車輛，指在道路上以原動機行駛之汽車或以
    人力、獸力行駛之車輛，其中汽車包括機器腳踏車，業據道
    交條例第3 條第8 款規定甚明。又汽車駕駛人，駕駛汽車經
    測試檢定酒精濃度超過規定標準者，處15,000元以上60,000
    元以下罰鍰，並當場移置保管該汽車及吊扣其駕駛執照1 年
    ；因而肇事致人受傷者，並吊扣其駕駛執照2 年；致人重傷
    或死亡者，吊銷其駕駛執照，並不得再考領；汽車駕駛人有
    前開情形者，應接受道路交通安全講習，道交條例第35條第
    1 項第1 款、第24條第1 項第2 款分別定有明文。經查：
(一)本件異議人於前揭時間，騎乘上開重型機車行經高雄縣岡山
    鎮○○○路與成功路口時，因有左右搖晃情事，為巡邏警員
    攔檢，並進行呼氣測試，惟異議人始終無法將氣吹足完成酒
    測，故重複進行測試，嗣經測試完成，並測得呼氣酒精濃度
    為每公升0.42毫克，經警當場掣單舉發等情，有高雄縣政府
    警察局岡山分局（下稱岡山分局）98年9 月14日高縣岡警交
    字第0980012963號函、酒精測試紀錄、高雄縣政府警察局98
    年8 月25日舉發違反道路交通管理事件通知單各1 紙在卷可
    稽（見同上卷第7 、11、18頁）。又實施酒精濃度檢測時，
    首先必須將施測儀器開機並插上新吹嘴，儀器自行歸零後開
    始實施檢測，受測者須深呼吸後含著吹嘴持續吹氣，至儀器
    採足其呼氣體並發出聲響後，始可停止吐氣，儀器需受足夠
    氣體方能進行分析，儀器取樣完成後將自動列印測試值，倘
    受測者吹氣不足、中斷吹氣、消極不吹氣、以舌頭抵住吹嘴
    、倒吸空氣等，檢測均會失敗，必須重新檢測等情，業據岡
    山分局98年11月5 日高縣岡警交字第0980015992號函說明甚
    詳，並有該函所附警員取締酒後駕車程序、酒測儀器操作說
    明各1 份在卷可參（見同上卷第15至16、20至23頁），而酒
    測儀器既需受足夠氣體方能進行分析，且在取樣完成後將自
    動列印測試值，則異議人未將氣吹足，自無法完成檢測，是
    本件值勤警員要求異議人重複吹氣，直至異議人將氣吹足以
    完成檢測，核無不當。縱如異議人上開所辯，值勤警員漏未
    於實施檢測之初告知吹氣之標準方式，致異議人需重複吹氣
    始能完成檢測，亦無礙於上開認定。
(二)本件舉發警員對異議人實施酒測之儀器為INTOXIMETERS廠牌
    、規格為電化學式、型號ASIV、編號082678號之儀器，其前
    次檢定合格日期為98年5 月12日，檢定後有效期限為1 年等
    情，有岡山分局98年11月5 日高縣岡警交字第0980015992號
    函所附之經濟部標準檢驗局呼氣酒精測試器檢定合格證書、
    異議人之酒精測試記錄各1 紙附卷可憑（見同上卷第18、24
    頁），而上開儀器經警持之對異議人實施酒精測試，乃係98
    年8 月25日晚間9 時58分許，尚在該酒測儀器有效期限內，
    顯見該酒測儀器之檢測結果應無違誤。
(三)又本件舉發警員在異議人已依酒精檢測之標準方式即吹足氣
    體，使酒測儀器受足氣體完成分析後自動列印測試值後，酒
    精檢測作業即已完成，自無再一次進行檢測之必要，是異議
    人辯稱：伊要求再一次測試遭拒，警員執行過程有所不當云
    云，洵屬無據。
五、綜上所述，異議人於前揭時、地，酒後騎乘上開重型機車為
    警攔查，並測得呼氣酒精濃度每公升0.42毫克，超過規定標
    準濃度之交通違規行為，事證明確，堪以認定。原處分機關
    援引道交條例第35條第1 項第1 款、第24條第1 項第2 款規
    定，裁處異議人罰鍰30,000元，並吊扣普通重型機器腳踏車
    駕駛執照12個月，且施以道安講習之處分，並無違誤。本件
    聲明異議為無理由，應予駁回。
六、依道路交通案件處理辦法第19條，裁定如主文。
中    華    民    國    98    年    12    月    25    日
                  交通法庭  法  官  毛妍懿
以上正本證明與原本無異。
如不服本裁定，應於收受送達後5 日內向本院提出抗告狀。
中    華    民    國    98    年    12    月    29    日
                            書記官  林晏光

司法院資訊處製作；財團法人民間司法改革基金會備份。
